【裁判字號】    99,台上,4194
【裁判日期】    990707
【裁判案由】    妨害性自主
【裁判全文】
最高法院刑事判決            九十九年度台上字第四一九四號
上  訴  人  甲○○
上列上訴人因妨害性自主案件，不服台灣高等法院台南分院中華
民國九十七年九月二十四日第二審判決（九十七年度上訴字第八
０九號，起訴案號：台灣台南地方法院檢察署九十六年度偵字第
一二一三九號），提起上訴，本院判決如下：
    主  文
上訴駁回。
    理  由
按刑事訴訟法第三百七十七條規定，上訴於第三審法院，非以判
決違背法令為理由，不得為之。是提起第三審上訴，應以原判決
違背法令為理由，係屬法定要件。如果上訴理由書狀並未依據卷
內訴訟資料，具體指摘原判決不適用何種法則或如何適用不當，
或所指摘原判決違法情事，顯與法律規定得為第三審上訴理由之
違法情形，不相適合時，均應認其上訴為違背法律上之程式，予
以駁回。本件上訴人甲○○上訴意旨略稱：上訴人如有強拉告訴
人Ａ女（姓名、年籍詳卷內對照表）至木瓜樹對面空地強制性交
，為何圍繞在空地之綠網並無傾倒或破壞之痕跡，且Ａ女若在該
空地遭上訴人拉住，又如何能跑至路上向騎車經過之騎士求救。
而依Ａ女於警詢、偵查中所述，其既可向路過之騎士求救，為何
不立即與該騎士離開；又Ａ女指述其第二次遭上訴人拉至空地後
，已躺在地上，上訴人亦已解開其褲子之鈕扣，並遭恐嚇而不敢
出聲，其既在上訴人之控制下，又如何能趕緊扣上鈕扣，跑到路
邊向第二位騎士（即陳○○）求救。另上訴人既見Ａ女連續向路
過之騎士求救，為何不怕遭報警而仍然強拉Ａ女至空地處為強制
性交。再者，Ａ女於第一審審理時就其如何遭強制性交之經過，
前後矛盾，反覆不一，而Ａ女指稱第一位騎士經過時，上訴人已
在拉其褲子，第二位騎士經過時，上訴人已將Ａ女之褲子脫掉，
且生殖器亦已進入Ａ女之陰道內，並壓住Ａ女的手，Ａ女喊救命
時，其及上訴人均沒有出來與該騎士說話，第二個騎士沒有停車
就走了等情，核與陳○○於警詢、偵查及第一審證述之情節截然
不同；且茍如Ａ女於第一審審理時所證，其身體及雙手既為上訴
人壓住，又如何能光著下體從綠色網子內衝出來向陳○○求救，
並請陳○○代向警察局報案。綜上所述，Ａ女證述均不一致且前
後矛盾，顯然有重大瑕疵而與事實不符；而Ａ女所述之情節，亦
與陳○○所證前後不符，本件是否係Ａ女與陳○○勾串不實之證
詞誣陷上訴人，頗令人啟疑。原審未詳加調查，單憑Ａ女及陳○
○不實之指證遽以認定上訴人犯罪，顯有調查未盡併理由不備、
矛盾之違誤等語。
惟查證據之取捨、證據證明力之判斷，以及事實有無之認定，屬
事實審法院之職權，苟其取捨判斷與認定，並不違背論理法則及
經驗法則，即不容任意指為違法，而執為適法之第三審上訴理由
。本件原判決認定上訴人有原判決事實欄所載對Ａ女為強制性交
之犯行，係依憑上訴人於原審時已坦承有於原判決事實欄所載時
、地，因見Ａ女站立路旁欲摘取木瓜，乃上前幫忙，並與Ａ女在
上開地點發生性交行為等情不諱，而Ａ女如何遭上訴人為強制性
交等情，業經Ａ女於偵查及第一審時證述屬實，且其如何向陳○
○求救，並委請陳○○報案等節，亦分據Ａ女、陳○○於偵查及
第一審時，林○○（前往現場處理之員警）於偵查中結證在卷，
此外，並有Ａ女受傷之照片及財團法人○○醫院之診斷書在卷等
證據資料，予以綜合判斷，認上訴人犯行堪以認定。並指駁、說
明上訴人否認犯罪，所辯：本件係Ａ女自願與伊發生性交行為，
伊並未以強制手段違反Ａ女之意願，對Ａ女為強制性交云云，為
事後卸飾之詞，並無足取；陳○○、林○○與Ａ女並無任何關係
，彼等自無與Ａ女虛構犯罪情節，而誣陷上訴人之理；依Ａ女當
時受傷之情況，及警員前往現場處理時，神情仍有驚嚇之情事，
益徵Ａ女指述遭上訴人為強制性交，並非虛構而可信採；Ａ女於
警詢、偵查中指證遭上訴人強制性交之過程，雖與其於第一審時
證述之情節略有不符，亦不能因此即認其指訴全然無可採信，並
據為上訴人有利之認定；上訴人並未以繩索綑綁Ａ女，或以其他
方法致令Ａ女無法行動，且事發現場之空地距離產業道路甚近，
Ａ女自可趁上訴人不注意跑至產業道路向陳○○求救；該空地圍
繞之綠網雖未傾倒或破壞，且Ａ女之身體並無明顯傷害，衣服亦
完整，及上訴人既見Ａ女向陳○○表示遭性侵，請幫忙報案，上
訴人雖未立即離開現場等情，亦不足作為有利於上訴人之認定等
由甚詳。又以核上訴人所為，係犯刑法第二百二十一條第一項之
強制性交罪，酌情量處有期徒刑三年二月。已詳其所憑證據及
認定之理由，所為論斷均有卷存證據資料可資覆按。上訴意旨雖
指摘原判決違法，然查採證認事，係事實審法院之職權，其對證
據證明力所為之判斷，如未違背經驗法則與論理法則，復已述
其憑以判斷之心證理由，即不能任意指為違法。又供述證據，前
後雖稍有差異或矛盾，事實審法院非不可本於經驗法則，斟酌其
他情形，作合理之比較，定其取捨，倘僅就其中之一部分認為真
實，予以採取，亦非法所不許。原判決綜合上開調查所得之證據
，而認定上訴人確有對Ａ女為強制性交之行為，已明本於調查
所得之心證，分別定其取捨而為事實判斷之理由。所為之論斷，
與經驗法則、論理法則並無違背，自不容任意指為違法。又Ａ女
於第一審審理時關於其如何遭強制性交之經過，雖前後不一致，
惟原審斟酌Ａ女於警詢、偵查及第一審時之歷次證詞，並參酌陳
○○、林○○之證詞，及其他證卷資料，而認定上訴人有原判決
事實欄所載之犯罪情節，核屬原審採證認事職權之合法行使，亦
無判決不憑證據或理由不備、矛盾之情形。上訴意旨置原判決明
白論斷於不顧，猶執前詞指摘原判決調查未盡或判決理由不備、
矛盾，自非合法上訴理由。至於其他上訴意旨，均係就原判決已
論列說明之事項，依憑己見，任意指為違法，並重為事實之爭執
，否認犯罪，殊與法律規定得為第三審上訴理由之違法情形不相
適合。衡以前開說明，其上訴為違背法律上之程式，應予駁回。
據上論結，應依刑事訴訟法第三百九十五條前段，判決如主文。
中    華    民    國  九十九  年    七    月    七    日
                      最高法院刑事第十三庭
                          審判長法官  賴  忠  星
                                法官  呂  丹  玉
                                法官  吳      燦
                                法官  蔡  名  曜
                                法官  葉  麗  霞
本件正本證明與原本無異
                                      書  記  官
中    華    民    國  九十九  年    七    月   十四   日
                                                      v

司法院資訊處製作；財團法人民間司法改革基金會備份。
